【裁判字號】    97,交易,78
【裁判日期】    970423
【裁判案由】    過失傷害等
【裁判全文】
臺灣臺北地方法院刑事判決              97年度交易字第78號
公  訴  人  臺灣臺北地方法院檢察署檢察官
被      告  乙○○
            丙○○
共      同  葉鞠萱律師
選任辯護人
上列被告等因過失傷害等案件，經檢察官聲請以簡易判決處刑（
96年度偵字第 19852號），本院認不宜以簡易判決處刑，改依通
常程序審理（97年度店交簡字第81號），本院判決如下：
    主  文
乙○○公然侮辱人，處罰金新台幣參仟元，如易服勞役，以新台
幣壹仟元折算壹日，減為罰金新台幣壹仟伍佰元，如易服勞役，
以新台幣壹仟元折算壹日；又因過失傷害人，處拘役貳拾日，如
易科罰金，以新台幣壹仟元折算壹日，減為拘役拾日，如易科罰
金，以新台幣壹仟元折算壹日。
丙○○無罪。
    事  實
一、乙○○於民國96年 3月14日晚間18時許，在臺北市○○區○○路4段252巷內，欲自路邊停車格將所騎乘之車牌號碼EYY-
    766號輕型機車倒車進入道路時，適有戊○○駕駛車牌號碼7
    987-DH號自用小客車行經該處，戊○○為免二車擦撞，即鳴
    按喇叭示警，詎乙○○因突聞喇叭聲受有驚嚇，乃心生不滿
    ，竟基於公然侮辱之犯意，在該不特定人得共見共聞之巷道
    內，對著戊○○所駕駛之車輛公然出言「幹」字而以此足以
    貶損名譽之言詞侮罵戊○○。嗣見戊○○在同巷內由東往西
    方向繼續行駛，乃騎乘機車自後超越戊○○所駕駛車輛至其
    前方中央之道路後以低速行駛，乙○○本應注意行車除遇突
    發狀況必須減速外，不得任意驟然減速，又戊○○本應注意
    汽車在同一車道行駛時，除擬超越前車外，後車與前車之間
    應保持隨時可以煞停之距離，駕駛人應隨時注意車前狀況，
    隨時採取必要之安全措施，而當時天候晴、夜間有照明，視
    距良好、柏油道路乾燥無缺陷亦無障礙，並無不能注意之情
    事，乙○○、戊○○竟均疏未注意及此，乙○○超車後數秒
    鐘時間，在無任何突發狀況之情下竟驟然減速，戊○○則因
    駕駛車輛緊隨乙○○所騎乘機車之後而未保持安全車距致閃
    避不及追撞驟然減速之乙○○所騎乘之機車，乙○○因此人
    車倒地，受有背、腹部挫傷、右膝挫傷併淺創之傷害，戊○○則因此緊急煞車受有胸椎脊上韌帶及背肌拉傷等傷害 (戊○○涉過失傷害案件，業經臺灣高等法院以96年度交上易字
    第393號判處拘役20日、減為拘役10日確定)。乙○○肇事後
    ，於未被有偵查犯罪職權之機關或公務員發覺前，即主動向
    據報前來處理車禍之臺北市政府警察局交通警察大隊文山二
    分隊警員丁○○自首其上開肇事致人受傷之犯行，並表示願
    意接受裁判。
二、案經戊○○告訴及臺北市政府警察局文山第二分局報告臺灣
    臺北地方法院檢察署檢察官偵查後聲請以簡易判決處刑，本
    院認不宜以簡易判決處刑，改依通常程序審理。
    理  由
壹、有罪部分：
一、訊據被告乙○○對於在上開時間、地點因告訴人戊○○按鳴
    喇叭受有驚嚇，出言「幹」字，嗣自後超車至告訴人車輛前
    方，且以低速前進，後二車輛發生碰撞，伊因此受傷等情，
    並不否認，惟矢口否認有何公然侮辱、過失傷害犯行，辯稱
    ：伊罵「幹」字只是因為受有驚嚇脫口而出，並非在辱罵告
    訴人，之後超車至告訴人車輛前方後，因該處有減速墊、慢
    行標誌，且適有對向車輛經過，又剛好已到巷底必須左轉，
    才會放掉油門減速，並非無故減速，且告訴人當時以低速前
    進，且在自小客車內，繫有安全帶，怎可能因此煞車而受有
    傷害云云。
二、經查：
  (一)被告乙○○於96年 3月14日晚間18時許，在臺北市○○區○○路4段252巷內，欲自路邊停車格將所騎乘之車牌號碼EYY-
    766 號輕型機車倒車進入道路時，適有告訴人駕駛車牌號碼
    7987- DH號自用小客車行經該處，並按鳴喇叭超越被告機車
    在同巷內由東往西方向繼續行駛，被告乙○○因突聞喇叭聲
    ，乃出言「幹」字，隨後騎乘機車自後超越告訴人所駕駛車
    輛至其前方中央之道路後以低速行駛，數秒鐘後，告訴人所
    駕駛之車輛與被告乙○○所騎乘機車發生碰撞，被告乙○○
    因此人車倒地，被告乙○○及告訴人於本件事故發生後雙雙
    前往醫院就診等情，為被告乙○○及告訴人所不否認（見本
    院97年 3月25日審判筆錄第7、8頁），並有交通事故談話紀
    錄表、道路交通事故補充資料表、現場圖等在卷可稽（見他
    字卷第30頁、本院97年4月9日審判筆錄後附），復經本院當
    庭勘驗事故現場監視器光碟無誤，有本院97年4月9日勘驗筆
    錄可憑，是其二人所駕駛之車輛確有於上開時間、地點先有
    因按鳴喇叭及出言「幹」字，嗣又於同巷道內發生碰撞等情
    ，應堪認定。
  (二)關於公然侮辱部分：
  1.被告乙○○確於告訴人駕駛車輛經過其正欲倒車之路段而按
    鳴喇叭以示警示，被告乙○○隨即出言「幹」字乙節，已如
    前述，且上開地點為臺北市○○區○○路4段252巷道內，為
    人車來往之處，被告乙○○在此巷道內出言「幹」字，當足
    使不特定人得以共見共聞，自屬公然狀態無疑。且「幹」字
    為粗俗辱罵人之詞語，乃眾所周知，被告乙○○出言此字當
    足使被辱罵之告訴人的名譽受有貶損。
  2.被告乙○○雖辯以伊只是因受驚嚇突出此言，並非對著告訴
    人罵云云，然證人即告訴人與證人即事故當時坐在告訴人車
    輛副駕駛座之甲○○○於本院審理中均詳證稱：因為告訴人
    有抽菸之習慣，所以車輛之副駕駛座車窗是搖下的，在告訴
    人按喇叭之後就聽到被告乙○○罵了一聲「幹」字，非常大
    聲，其等從後照鏡看，就看到被告乙○○的頭是看著其等車
    輛之方向等語（見本院97年3月25日審判筆錄第8、11、12頁
    ），且參以被告乙○○出言「幹」字之時即為告訴人對著被
    告乙○○按鳴喇叭經過其機車之時，輔以被告乙○○之後旋
    即超車至告訴人車輛前方以低速行進而干擾告訴人車輛駕駛
    之情狀（詳後述），足認被告乙○○確實因為告訴人按鳴喇
    吧而心生不滿，始會對著告訴人辱罵「幹」字，並非自言自
    語之詞，被告乙○○否認有公然侮辱之意，並非可採。
  (三)過失傷害部分：
  1.被告於告訴人車輛經過其機車後又騎乘機車超車至告訴人車
    輛前方，嗣二車發生碰撞，亦如上述，而告訴人於本件事故
    發生後即前往臺北市立萬芳醫院就醫，經醫師以觸診方式診
    斷後認定告訴人受有胸椎脊上韌帶及背肌拉傷之傷害，亦有
    萬芳醫院96年7月16日甲種診斷證明書、97年3月31日萬院醫
    病字第0970002195號函暨所附病歷資料、本院97年4月8日公
    務電話紀錄可參。被告乙○○雖抗辯告訴人當時坐於小客車
    內，且係低速行進中，怎可能受有傷害，另醫師所憑僅係告
    訴人個人陳述疼痛，且告訴人經放射診斷亦無異狀，顯見告
    訴人並無受傷云云，然如「胸椎脊上韌帶及背肌拉傷」之類
    此傷害無從以其他方式診察，僅能以觸診方式確認病人疼痛
    位置以判斷所受傷害，有上開公務電話紀錄可參，而依據不
    同之疾病症狀，「觸診」本為一般醫師診察方式之一，是醫
    師依其專業判斷告訴人受有「胸椎脊上韌帶及背肌拉傷」之
    傷害，應無可議，至該病歷記載告訴人經放射診斷並無任何
    特殊情形乙節，業據前揭萬芳醫院函覆此為非骨折性傷害，
    有上開函文可憑，是既無其他證據足推翻醫師所為之診斷，
    則被告乙○○泛以告訴人當時坐於小客車內，且係低速行進
    中，怎可能受有傷害等詞為辯，並不足採，告訴人因此事故
    確實受有胸椎脊上韌帶及背肌拉傷之傷害。
  2.再按汽車（包括機器腳踏車）除遇突發狀況必須減速外，不
    得任意驟然減速，道路交通安全規則第 2條第1項第1款、第
    94條第 2項前段定有明文，是被告乙○○騎乘機車超車至告
    訴人所駕駛車輛前方後，如無突發狀況必須減速外，不得驟
    然減速。查：
  被告乙○○騎乘機車自後方超車至告訴人車輛前方後即行駛
    於告訴人車輛前方中央之道路上，且以低速行進乙節，為被
    告乙○○所不否認，參以證人甲○○○、證人即告訴人所同
    證：被告乙○○車輛超車到其等車輛前方後車速忽快忽慢，
    因為車後紅色車燈有亮，所以確認被告乙○○之機車有幾次
    煞車，之後被告乙○○突然煞車，其車輛也煞車，有感覺到
    煞車的勁道等語（見本院97年3月25日審判筆錄第8、10、11
    頁），被告乙○○騎乘機車超車至告訴人車輛前方後應有多
    次煞車行為，且於發生碰撞前被告乙○○亦有緊急煞車之行
    為，被告乙○○辯稱沒有煞車，只是放開油門減速云云，並
    非可採。
  被告乙○○雖稱是因為該巷道內有減速墊及慢行之標誌，且
    適有對向來車，所以才會放開油門減速慢行，證人即經臺北
    市政府警察局交通警察大隊文山二分隊警員丁○○於本院審
    理中提出現場相關位置照片亦確認巷道內確實有慢行標誌及
    減速墊之設置（見本院97年 3月25日審判筆錄第6、7頁），
    復經本院勘驗現場監視器光碟確認監視器畫面下方即之後事
    故發生地點之前有一減速墊，而在被告乙○○與告訴人車輛
    向監視器畫面下方方向前進同時，有另一輛機車（勘驗筆錄
    記載為A機車）對向行駛而過，惟A機車於畫面時間18時51分
    39秒（即光碟時間第25分48秒，以下均以畫面時間說明）出
    現在監視器畫面左下方，18時51分41秒時 A機車經過減速墊
    ，18時51分43秒至18時51分45秒之間， A機車與畫面顯示車
    燈（即告訴人車輛車燈）之車輛交錯而過，18時51分45秒時
    ，畫面上之白色車燈燈光縮小，前方出現被告乙○○之機車
    車頭影像， A機車行進至告訴人車輛左側，18時51分49秒時
    被告乙○○之機車經過減速墊，告訴人車輛緊貼行駛在被告
    乙○○之車輛後方，18時51分51秒時告訴人車輛經過減速墊
    ，被告乙○○連同機車倒地，有本院前開勘驗筆錄可稽，亦
    即被告乙○○之機車與告訴人車輛碰撞而人車倒地之地點為
    經過該減速墊之後，發生碰撞之時（18時51分51秒）距離 A
    機車與畫面所顯示車燈（即告訴人車輛車燈）之車輛交錯而
    過之時（18時51分43秒至18時51分45秒）已相差8至6秒，亦
    即被告乙○○所騎乘之機車縱因 A機車對向行駛而來而須減
    速，亦係發生碰撞之前8至6秒的時間，從而 A機車由對向行
    駛而來與被告乙○○煞車並無關連性，被告乙○○以有對向
    來車所以必須減速等詞為辯解，亦無從採信。
  再上開巷道內雖有慢行標誌及減速墊，惟慢行標誌及減速墊
    之設置目的在於考量該路段為巷道，有十字路口（詳本院勘
    驗筆錄之記載），避免發生危險，用以警告行經之車輛應以
    較慢之速度行駛，而非要求駕駛人必須不時煞車以減速，且
    依證人甲○○○所述，當時被告乙○○機車之速度僅比行人
    行走速度快一點點，是以如此慢行之速度，被告乙○○應無
    必要再不時煞車以符合「慢行」，且依正常駕駛情形，在煞
    車減速或放開油門慢行經過突起之減速墊時，將使車輛之速
    度減慢，此時如不再稍加油門有可能使車輛因該減速墊之障
    礙減速至停止之情形，故被告乙○○在經過減速墊之後實無
    任何必要再煞車減速，因此被告乙○○辯稱是因為慢行標誌
    及減速墊所以才放開油門慢行云云，亦非可採。
  至被告乙○○再辯稱因為該巷道為 T字路段，伊因為要回家
    ，必須在巷底左轉，當時已經準備左轉，所以必須減速慢行
    云云，惟依證人丁○○依本院指示所拍攝之現場照片顯示，
    該減速墊至巷底至少停放四輛小客車，有該照片附卷可參（
    見本院97年 3月25日審判筆錄後附），則被告乙○○騎乘機
    車經過足以使其車速減慢之減速墊後，必須經過至少四輛車
    車身距離後始有轉彎之行為，被告乙○○此時即已減速，其
    因左轉而減速之時間點亦稍嫌過早，況依前述，車輛甫經過
    足以使車速更減慢之減速墊後應稍加油門才不致使車輛因減
    速而停止，是被告乙○○此時豈有再行減速之理？被告乙○○前開辯詞，亦無足可採。
  承前所述，被告乙○○辯稱是因為閃避對向來車、因為該巷
    道內有慢行標誌及減速墊，且已近巷底要左轉，所以減速慢
    行云云，均非可採。且依道路交通事故調查報告表所示，車
    禍時天候為晴，夜間有照明，路面鋪設柏油，無缺陷，視距
    良好之客觀環境，而被告乙○○亦係領有駕駛執照之駕駛人
    ，依其智識、能力及駕駛經驗，對於未遵守前開交通規則之
    規定所可能造成之危害亦非毫無概念，被告乙○○若稍加注
    意即可避免本次車禍，可見其當時在主、客觀之情況之下，
    堪認無不能注意之情事，竟疏未注意致告訴人受有上開傷害
    ，其有過失，至為顯然，被告乙○○雖指巷道內之減速墊即
    為障礙物云云，然減速墊之設置係提醒駕駛人慢行經過，如
    上所述，更為一般駕駛人所週知，是此減速墊之存在並非影
    響被告乙○○注意能力之障礙物，被告乙○○此辯解，亦屬
    卸責之詞。是被告乙○○騎乘機車經過上開減速墊之後與告
    訴人車輛發生碰撞之前確實有無故緊急煞車之驟然減速行為
    ，而有違反道路交通安全規則第94條第 2項前段規定，對於
    告訴人因此事故受有傷害自有過失。
  3.再按汽車在同一車道行駛時，除擬超越前車外，後車與前車
    之間應保持隨時可以煞停之距離；後車駕駛人應隨時注意前
    車之行動；汽車行駛時，駕駛人應注意車前狀況之間隔，並
    隨時採取必要之安全措施，道路交通安全規則第94條第 1項
    、第2項後段及第3項亦分別定有明文。告訴人於上開時間、
    地點並無擬超越前車之情形，竟緊貼被告乙○○之機車之後
    ，有上開勘驗筆錄可參，告訴人疏未保持隨時可以煞停之距
    離、隨時注意前車之行動並隨時採取必要之安全措施，導致
    被告乙○○於低速行進、緊急煞車之時，未及以煞車或其他
    方式作出相對之應變措施，因而發生碰撞，是告訴人亦有違
    反上開道路交通安全規則之規定甚明，告訴人因其過失亦致
    被告乙○○受有背、腹部挫傷、右膝挫傷併淺創之傷害乙節
    ，亦據本院以96年度交易第 391號判決「戊○○因過失傷害
    人，處拘役貳拾日，如易科罰金，以新臺幣壹仟元折算壹日
    ，應減為拘役拾日，如易科罰金，以新臺幣壹仟元折算壹日
    」，並經臺灣高等法院以96年度交上易字第 393號駁回上訴
    確定，有該二判決書附本院卷可參，是告訴人對此事故發生
    且受有傷害亦同有過失無誤。
  (四)綜上所述，被告乙○○確實對告訴人出言「幹」字而公然侮
    辱，且對於本件車禍之發生確有過失，告訴人亦因此事故而
    受有傷害。本件事證明確，被告乙○○犯行均堪認定，應依
    法論科。
三、核被告乙○○所為，係犯刑法第309條第1項公然侮辱罪、第
    284條第1項前段之過失傷害罪。被告乙○○所犯二罪，犯意
    各別，行為不同，應分論併罰之。被告乙○○於肇事後未被
    有偵查犯罪職權之機關或公務員發覺前，即主動向據報到場
    處理之臺北市政府警察局交通警察大隊文山二分隊警員丁○○坦承肇事，有警製自首調查表在卷可參（附本院卷97年 4
    月 9日審判筆錄之後），為對於未發覺之罪自首而接受裁判
    ，就過失傷害部分犯行應依刑法第62條前段規定減輕其刑。
    爰審酌被告乙○○前未曾因犯罪經判決執行，有臺灣高等法
    院被告前案紀錄表可稽，素行尚可，惟犯罪後未坦承犯行，
    且僅因告訴人按鳴喇叭提醒正在倒車進入道路之被告乙○○
    注意後方有車輛經過之行為而有不滿，即以粗俗不雅之言詞
    辱罵告訴人，又超車至告訴人車輛前方煞車干擾告訴人車輛
    之方式表示心中不滿，卻疏未注意而造成此事故，然告訴人
    駕駛車輛緊隨被告機車之後而未保持安全車距，亦有過失，
    且告訴人所受傷害尚屬輕微，與其犯罪之動機、手段、目的
    等一切情狀，分別量處如主文第 1項所示之刑，並分別就罰
    金及拘役諭知易服勞役、易科罰金之折算標準。又被告乙○○犯罪時間係在96年 4月24日之前，所犯均非中華民國九十
    六年罪犯減刑條例第 3條所列之罪，符合減刑條件，依減刑
    條例第2條第1項第3款規定各減其宣告刑二分之一如主文第1
    項所示，及各諭知易服勞役、易科罰金之折算標準。
貳、無罪部分：
一、公訴意旨略以：被告乙○○騎乘機車與告訴人駕駛之車輛發
    生碰撞，雙方均因受傷而送醫急救，嗣被告丙○○於同日晚
    間19時許，至萬芳醫院探視其妹即被告乙○○時，遇在場告
    訴人，竟基於公然侮辱之犯意，在萬芳醫院急診室外之走廊
    ，出言「不要臉」辱罵告訴人，因認被告丙○○涉有刑法第
    309條第1項之公然侮辱罪嫌。
二、按犯罪事實應依證據認定之，無證據不得推定其犯罪事實；
    不能證明被告犯罪者，應諭知無罪之判決，刑事訴訟法第15
    4條第2項、第301條第1項分別定有明文。又事實之認定，應
    憑證據，如未能發現相當證據，或證據不足以證明，自不能
    以推測或擬制之方法，為裁判基礎；且認定犯罪事實所憑之
    證據，雖不以直接證據為限，間接證據亦包括在內，然而無
    論直接證據或間接證據，其為訴訟上之證明，須於通常一般
    之人均不致有所懷疑，而得確信其為真實之程度者，始得據
    為有罪之認定，倘其證明尚未達到此一程度，而有合理之懷
    疑存在而無從使事實審法院得有罪之確信時，即應由法院為
    諭知被告無罪之判決，有最高法院40年台上字第86號判例、
    76年台上字第4986號判例可資參照。次按刑事訴訟法第 161
    條已於91年2月8日修正公布，修正後同條第 1項規定：檢察
    官就被告犯罪事實，應負舉證責任，並指出證明之方法。因
    此，檢察官對於起訴之犯罪事實，應負提出證據及說服之實
    質舉證責任。倘其所提出之證據，不足為被告有罪之積極證
    明，或其闡明之證明方法，無從說服法官以形成被告有罪之
    心證，基於無罪推定之原則，自應為被告無罪判決之諭知，
    更有最高法院92年台上字第128號判例意旨足參。
三、公訴人認被告丙○○涉有前開犯行無非以告訴人指訴、證人
    丁○○之證詞為其論據。訊之被告丙○○並不否認因接獲被
    告乙○○電話後趕赴萬芳醫院，而於上開時間、地點與告訴
    人發生爭執，且因見其妹妹即被告乙○○很痛苦的躺在病床
    上，告訴人又無任何歉意而情緒激動，然否認有何辱罵告訴
    人「不要臉」之詞，辯稱；伊只有罵告訴人撞了人還不道歉
    、大車撞小車還敢來驗傷等語。
四、經查：
  (一)被告乙○○騎乘機車與告訴人駕駛車輛發生碰撞後，雙方均
    前往萬芳醫院就診，被告丙○○則於接到被告乙○○電話後
    趕赴現場探望，並於同日晚間19時許在萬芳醫院急診室外之
    走廊與告訴人發生爭執乙節，為被告丙○○所不否認（見本
    院97年4月9日審判筆錄第12頁），應堪認定。
  (二)又被告丙○○因此情緒激動而當場對告訴人罵稱：不要臉，
    撞到人還不承認，大車撞小車，還敢來驗傷等話語，業據證
    人盧世雄、證人即告訴人於本院審理中隔離訊問後證述在卷
    （見本院97年 3月25日審判筆錄第5、8頁），亦與被告丙○○坦承曾罵告訴人撞了人還不道歉、大車撞小車還敢來驗傷
    等詞大致相符，且衡以被告丙○○在當時看見妹妹即被告乙○○騎乘機車卻遭駕駛車輛之告訴人碰撞，躺在病床上，告
    訴人又無任何道歉之意，而心急如焚、情緒激動，因此在「
    撞了人還不道歉、大車撞小車還敢來驗傷」之外亦出言「不
    要臉」之詞，非不可能，被告丙○○否認有罵「不要臉」一
    詞云云，並不足採。
  (三)惟按公然侮辱係指不指摘具體事實，而以最粗鄙不堪言詞辱
    罵或使人難堪為目的之輕蔑行為而言，是被告丙○○上開言
    語內容之目的何在關乎其是否有侮辱告訴人之主觀上犯意，
    且應串聯言語前後內容而觀之，不應擷取部分言詞以判斷之
    。而本件被告丙○○之所以出言罵告訴人，係在被告乙○○
    與告訴人甫發生車禍而前往醫院急診之際，且在聽聞被告乙○○陳述係騎乘機車遭後方之告訴人車輛追撞之情形下，又
    見告訴人並無任何道歉之意，其因此乃情緒激動而與告訴人
    發生爭執，且其除罵以「不要臉」之外，還不斷罵以「撞了
    人還不道歉、大車撞小車還敢來驗傷」等語，亦為證人即告
    訴人所證（見本院97年3月25日審判筆錄第8頁），顯見被告
    丙○○當時係在爭執告訴人駕駛車輛卻追撞被告乙○○騎乘
    之機車而導致被告乙○○受傷，且又無意道歉，心中有所不
    滿，亟欲要求告訴人對此事件有一交代之情緒下所為，難認
    其係以貶損告訴人名譽、人格之目的而謾罵之，公訴意指擷
    取其中部分言詞而指被告丙○○以「不要臉」之詞辱罵告訴
    人而達貶損告訴人名譽之目的，尚有未洽。
五、綜上所述，被告丙○○辯以並未說「不要臉」一詞，雖非可
    採，然綜觀被告丙○○上開言論之前後文及本案發生之客觀
    情狀，難認被告丙○○主觀上有何公然侮辱之犯意。此外，
    復查無其他積極證據，足證被告丙○○有公訴人所指犯行，
    不能證明被告丙○○犯罪，自應為被告丙○○無罪判決之諭
    知。
據上論斷，應依刑事訴訟法第452條、第299條第1項前段、第301
條第1項，刑法第284條第1項前段、第309條第 1項、第62條前段
、第41條第1項前段、第42條第3項，刑法施行法第1條之1，中華
民國九十六年罪犯減刑條例第2條第1項第3款、第7條、第 9條，
判決如主文。
本案經檢察官杜慧玲到庭執行職務
中    華    民    國    97    年     4    月    23    日
                  交通法庭    法  官     黎惠萍
上正本證明與原本無異。
如不服本判決，應於判決送達後10日內向本院提出上訴狀（應抄
附繕本）。告訴人或被害人如對於本判決不服者，應具備理由請
求檢察官上訴，其上訴期間之計算係以檢察官收受判決正本之日
期為準。
                              書記官     張齡之
中    華    民    國    97    年    4     月    23    日
附錄本案論罪科刑法條全文
中華民國刑法第284條
（過失傷害罪）
因過失傷害人者，處6月以下有期徒刑、拘役或5百元以下罰金，
致重傷者，處1年以下有期徒刑、拘役或5百元以下罰金。
從事業務之人，因業務上之過失傷害人者，處 1年以下有期徒刑
、拘役或1千元以下罰金，致重傷者，處3年以下有期徒刑、拘役
 或2千元以下罰金。
中華民國刑法第309條
（公然侮辱罪）
公然侮辱人者，處拘役或 3 百元以下罰金。
以強暴犯前項之罪者，處1年以下有期徒刑、拘役或5百元以下罰
金。


司法院資訊處製作；財團法人民間司法改革基金會備份。
